臺灣高等法院高雄分院刑事判決　　　　　　　　　九十二年度上訴字第二五二號
　上　訴　人
　即　被　告　甲○○
　選任辯護人　呂富田　　律師
　　　　　　　黃宏綱
右上訴人因違反著作權法案件，不服臺灣高雄地方法院九十二年度訴字第一九三五號
中華民國九十二年八月廿一日第一審判決（起訴案號：臺灣高雄地方法院檢察署九十
一年度偵字第二三八七二號），提起上訴，本院判決如左：
      主  文
上訴駁回。
      事  實
一、甲○○曾因違反著作權法案件，經台灣高雄地方法院於民國（以下同）九十一年
    一月八日以九十年度訴字第二五四五號判處有期徒刑一年六月，緩刑四年確定，
    現仍於緩刑期間，其與王思弘（已經原審法院判處有期徒刑八月緩刑三年確定）
    均明知如附表(一)所示著作之ＣＤ光碟，為未經如附表(一)所示之著作財產權人之授
    權，由他人擅自重製之重製物；而如附表(二)所示之ＶＣＤ影音光碟片，為未經如
    附表(二)所示之著作財產權人之同意或授權，而由他人擅自重製之重製物。詎甲○
    ○與王思弘竟基於販賣盜版光碟所得維生之常業犯意聯絡，自九十一年二月間起
    由甲○○提供高雄市○○區○○路一四三號八樓之租屋處供甲○○儲藏如附表(一)
    、(二)所示之盜版光碟，並提供車號ＹＺ─七八六九、七Ｍ─七二九三號自用小客
    車供王思弘載運仿冒光碟至高雄市前鎮區草衙夜市及高雄縣林園鄉夜市內，而由
    王思弘以每片新台幣一百元之價格販售予不特定人以牟利，賴以維生，以之為常
    業。嗣於九十一年十月二十五日晚上八時卅分許，在高雄縣林園鄉○○路夜市內
    ，王思弘、甲○○二人正欲擺攤販賣上開盜版光碟時經警查獲，並當場在其等所
    駕駛之ＹＺ─七八六九號車上及循線在高雄市○○區○○路一四三號八樓上開儲
    藏光碟片處所，共扣得如附表(一)所示之盜版光碟片八千零五十一片，如附表(二)所
    示之盜版光碟片四千六百九十七片及投錢筒一個等物。
二、案經如附表(一)(二)所示之著作財產權人訴由內政部警政署保安警察第二總隊第四大
    隊移送臺灣高雄地方法院檢察署檢察官偵查起訴。
      理  由
一、訊之上訴人甲○○矢口否認違反著作權法，辯稱：自前案於九十一年初受緩刑宣
    告後即未再與王思弘合作販賣，本案係王思弘個人行為，且警員係先查到盜版光
    碟再通知告訴人，且是否與前案有常業犯之實質上一罪關係，亦未明顯，車子是
    王思弘向我借用，我是去林園夜市向王思弘要回車子，高雄市○○區○○路一四
    三號八樓處所是王思弘向我姊姊借用，我未再與王思弘一起販賣盜版光碟云云。
    惟查：
（一）上訴人甲○○前案因違反著作權法案件，經台灣高雄地方法院於民國九十一年
      一月八日，以九十年度訴字第二五四五號判處有期徒刑一年六月，緩刑四年，
      於九十一年二月十五日確定，此有該案卷宗、判決書及本院被告院內索引卡紀
      錄表及台灣高等法院被告全國前案紀錄表在卷可稽，是本件犯行之九十一年十
      月間已在前案判決確定後所為，顯非前案效力所及。
（二）右揭事實，業經告訴人代理人陳中正、吳彥虢於警訊時指訴明確，並有扣案如
      附表(一)、(二)物品及錢筒可資佐證，並有著作財產權證明文件及盜版音樂ＣＤ封
      面、現場照片十九幀、鑑識報告、房屋租賃契約書、車籍作業系統查詣資料附
      在警卷及偵查卷可稽，又警察於查扣犯罪後欲辨明受害之著作財產權人，通知
      告訴人到警察局查看扣得之光碟，於程序並無不合，上訴人甲○○對之質疑並
      不足採。
（三）甲○○之母陳郭寶孃雖登記為系爭車號ＹＺ─七八六九、七Ｍ─七二九三號自
      用小客車車輛之名義人，惟陳郭寶孃並無駕照，亦無職業，車款亦非其所繳納
      ，業據陳郭寶孃於偵訊時供明在卷（見偵查卷第二九三頁背面），是上開車輛
      登記於陳郭寶孃名下，顯係基於少納汽車保險金之目的，由陳郭寶孃出名登記
      為名義人而已，上開車輛實際上顯非陳母管理使用，是陳郭寶孃於偵查中所稱
      ：上開車輛係我借予王思弘使用等語（見偵查卷第三百頁背面），顯於常情相
      違，不足採信。
（四）又甲○○之姊陳育惠於偵訊時陳稱：因當時我要賣房子，故到外面租屋，後來
      在仁武有找到房子，該租屋處就給甲○○住，甲○○有給我租金等語（見偵查
      卷第二九四頁及二九五頁背面）。而王思弘於本院審理時陳稱：「（問：是否
      在九十一年十月二十五日在林園鄉○○路夜市販賣光碟被康建誠當場查獲？）
      答：是」「（問：當天甲○○是跟你去販賣，還是去找你牽車子？）答：是跟
      我去販賣」「（問：你原來在警訊筆錄、檢察官偵訊中所說並不實在？）答：
      是」「（問：你剛才說是和甲○○一起販賣仿冒光碟？）答：是」「（問：何
      時開始販賣？查獲前已經販賣多久？）答：剛開始賣到被查獲差不多半年」「
      （問：都一起賣嗎？）答：是」「（問：查獲那天開始賣了嗎？）答：沒有，
      還沒有擺攤，才剛到」「（問：以前也都是在仁愛夜市賣嗎？還有沒有到別的
      地方賣？）答：是，除了在仁愛夜市以外，還有在高雄市草衙夜市賣」等語（
      見九十二年十二月十六日本院審判筆錄），足見本件上訴人甲○○確有與王思
      宏一起販賣盜版光碟，而該處所承租名義人雖係陳育惠，惟實際使用人為甲○
      ○，王思弘應知之甚稔，則王思弘欲使用該處所不向甲○○借用卻向陳育惠借
      用，實與常情相違，是該處所查到之盜版光碟應是上訴人甲○○等所有無誤。
（五）證人即警員康建誠於偵查中陳稱：當初有人檢舉，警方跟監多次，當時發現甲
      ○○、王思弘皆有涉案，王思弘每次都與甲○○在一起，有見過王思弘拿收的
      錢給甲○○，當初查獲時，貨都在車上，他們正準備擺攤等語（見偵查卷第二
      九九頁背面）。本院審理時警員康建誠仍陳稱：「我們到達時，站在車子的旁
      邊，以目視看到車子裡面有盜版物，我們請他打開車門讓我們看」「我們在現
      場看到那部車子，從車窗有看到疑似違反盜版光碟的東西，我們才請他打開車
      門讓我們看」「當時他（甲○○）剛把車門打開，整個人坐在駕駛座上，我們
      過去詢問，他說車子是他的，我們看到車上有疑似盜版光碟，請他把車門打開
      ，車上東西擺放的方式就是類似擺攤的方式，就是一個木架，盜版光碟放在上
      面」等語（見九十二年十二月十六日本院審判筆錄），是本件警方跟監多次，
      發現甲○○、王思弘皆有涉案，王思弘每次都與甲○○在一起，並有見過王思
      弘拿收的錢給甲○○，可見上訴人甲○○與王思宏二人應確有共同販賣盜版光
      碟。
（六）又警方搜索前述車輛及處所，有聲請搜索票，此有該搜索票影本可稽（見偵查
      卷第十二頁），該搜索票上記載搜索之時間、地點、物品等項，已具效力；又
      訴人甲○○於警訊中陳稱：「警察問我願意不願意讓他們搜索該車，我答應他
      們後，他們從車上找到要擺攤的盜版光碟」「（問：高雄市○○區○○路一四
      三號八樓是誰租用的﹖警方執行該處所搜索時是否經你同意﹖）答：該處所是
      我姊姊租的，但是她借給我使用，現在我是借給王思宏使用，警方的搜索是經
      我同意後搜索的」等語（見九十一年十月廿六日警訊筆錄）；又警方製作之搜
      索扣押筆錄有已徵得上訴人甲○○同意之旨，並有九十一年十月廿五搜索扣押
      筆錄可憑（見警卷第十九頁）。按搜索，經受搜索人出於自願性同意者，得不
      使用搜索票，刑事訴訟法第一百三十一條之一定有是文。本件搜索既有搜索票
      ，並徵得上訴人甲○○之同意，並記載同意之旨於搜索扣押筆錄，自屬合法搜
      索，上訴人甲○○抗辯謂警方非法搜索云云，亦非可採。
    綜上所述，因共同被告王思宏已自承有與上訴人甲○○在林園仁愛夜市及高雄市
    草衙夜市賣盜版光碟，且已販賣半年多，並有如附表(一)所示之盜版光碟片達八千
    零五十一片，如附表(二)所示之盜版光碟片達四千六百九十七片，數量龐大，足証
    上訴人甲○○與王思弘應係共同販賣盜版光碟無疑。又扣案盜版光碟，數量龐大
    ，價值匪淺，非一時所能銷售完畢，顯見上訴人甲○○主觀上確有以同一販賣盜
    版光碟之犯罪行為恃以維生，反覆為之，具有同一不變犯意之連續性，就其犯罪
    行為客觀內涵觀察，亦具有相當時間之連續性即可確定，足以為生活之職業，是
    上訴人應是以常業之意思犯之，事証明確，上訴人甲○○所辯係卸責之詞，不足
    採信，其犯行已堪認定。
二、按刑法第二條第一項有關行為時法與裁判時法之比較，孰於行為人有利，應先就
    被告行為所犯之新刑法之罪，與所犯舊刑法之罪比較其輕重，以為適用之標準。
    本件上訴人犯罪後，著作權法業於九十二年七月九日修正公布，並於九十二年七
    月十一日生效，則應就被告行為時與裁判時之法律比較，核上訴人甲○○上開行
    為，係構成(一)裁判時法即新修正之著作權法第九十四條第一項之違反同法第九十
    一條之一第三項之意圖營利而以移轉所有權之方式散布著作重製物為光碟而侵害
    他人之著作財產權常業罪；亦構成(二)行為時法即修正前之著作權法第九十四條之
    犯同法第九十三條第三款、第八十七條第二款之以明知為侵害著作權之物，意圖
    營利而交付之方法侵害他人之著作權為常業罪。而前揭(一)(二)之法定本刑，其有期
    徒刑部分均為一年以上七年以下有期徒刑，而(一)得併科新台幣三十萬元以上三百
    萬元以下之罰金，較(二)之得併科四十五萬元以下罰金為重，是比較新舊法結果，
    舊法刑度較輕，依刑法第二條第一項但書，仍應適用修正前之著作權法第九十四
    條之規定處罰。上訴人甲○○與王思宏間就前述犯行，有犯意聯絡及行為分擔，
    為共同正犯。上訴人甲○○意圖散布而陳列之低度行為，應為其意圖營利而交付
    之高度行為所吸收，不另論罪。其一販賣而交付前揭重製光碟片之行為，同時侵
    害如附表(一)(二)所示著作之著作財產權人，觸犯構成要件相同之罪名，為同種想像
    競合犯，應依刑法第五十五條之規定從一重處斷。又公訴人於認上訴人甲○○係
    犯著作權法第九十四條之常業侵害著作權罪，公訴人於犯罪事實欄僅記載被告意
    圖營利而交付之方法侵害他人著作權之犯行，並無被告以之為常業或賴此維生等
    記載，以致起訴之犯罪事實與論罪法條不同，而論罪法條與起訴之犯罪事實不同
    ，自應以起訴之犯罪事實為準，公訴人論罪援引之修正前著作權法第九十四條係
    屬誤會，然本件上訴人甲○○係以常業犯罪，起訴法條應變更為修正前著作權法
    第九十四條，附此敘明。
三、原審適用修正前著作權法第九十四條、第九十三條第三款、第八十七條第二款，
    刑法第十一條前段、第二條第一項但書、第二十八條、第五十五條、第三十八條
    第一項第二款規定，並審酌上訴人甲○○已受前案之刑事緩刑判決，仍未建立尊
    重他人之智慧財產權之守法觀念，一再任意謀求自己私利而危害告訴人及其他著
    作權人市場利益，犯後猶飾詞狡辯，無悔改之意，查獲之盜版光碟數量甚多等一
    切情狀，量處有期徒刑一年八月。並說明扣案如附表(一)所示之盜版光碟片八千零
    五十一片，如附表(二)所示之盜版光碟片四千六百九十七片及投錢筒一個係上訴人
    甲○○所有，供販賣犯罪使用之物，經共同被告王思弘於原審中陳明，其依刑法
    第三十八條第一項第二款之規定併予宣告沒收之理由。並說明上訴人甲○○與王
    思宏於九十一年十月二十五日為警查獲時，警方所扣得之盜版音樂光碟係一萬一
    千五百九十六片、盜版電影光碟係一萬三百零五片，此有扣押物品目錄表可稽，
    其數量固與附表(一)所示之盜版光碟片八千零五十一片，如附表(二)所示之盜版光碟
    片四千六百九十七片數量不同而多出，然經查除如附表(一)(二)所示之光碟片以外即
    多出之部分，既未據告訴，且遍查卷內亦無任何著作權證明，又不知是否為他人
    享有著作權之物，更無任何證據證明有著作權及著作權人之存在，自難認係侵害
    著作權之物，案內既不存在是否具有著作權之任何證據，是法院自無從調查究否
    具有著作權，說明此多出之光碟不予沒收之理由。經核原判決認事用法並無不合
    ，量刑亦屬適當，上訴人甲○○上訴否認犯罪，為無理由，應予駁回。
四、至共同被告王思弘於九十二年二月十四日十六時二十分許，又駕駛車號ＺＭ－四
    三一一貨車行經屏東縣潮州鎮○○路一四一號前主動向員警投案，並帶同員警至
    儲藏光碟片之倉庫即高雄縣林園鄉○○路一三０巷三十二號四樓，在前揭貨車及
    倉庫共扣得盜版光碟七千三百六十二片（六千一百六十五片加上一千一百九十七
    片）及一萬零九百五十四片部分，王思宏於原審及本院審理時改稱當時係受被告
    甲○○以每日一千元之代價雇用販賣云云，然被告王思弘此部分之陳述，與其於
    警訊、偵查中所述不同，且為共犯不利於己之陳述，卷內並無證據證明上訴人甲
    ○○亦有此部分犯行，警方亦未將甲○○移送檢察官亦未移送併辦，自不能單以
    共同被告王思弘於原審及本院翻異前詞之供述而認定上訴人甲○○亦涉及該部分
    犯行，附此敘明。
據上論結，應依刑事訴訟法第三百六十八條，判決如主文。
本案經檢察官張其主到庭執行職務。
中    華    民    國      九十三      年      一      月       二十     日
                              臺灣高等法院高雄分院刑事第九庭
                                  審判長法官  張明松
                                        法官  任森銓
                                        法官  張盛喜
右正本證明與原本無異。
如不服本判決應於收受本判決後十日內向本院提出上訴書狀，其未述上訴理由者，
並得於提起上訴後十日內向本院補提理由書狀（均須按他造當事人之人數附繕本)「
切勿逕送上級法院」。
                                      書記官  楊茱宜
中    華    民    國      九十三      年      一      月       二十     日
附錄：本判決論罪科刑法條：
修正前著作權法第九十四條、第九十三條第三款、第八十七條第二款。
修正前著作權法第九十四條
  以犯第九十一條、第九十二條或第九十三條之罪為常業者，處一年以上七年以下有
  期徒刑，得併科新臺幣四十五萬元以下罰金。
著作權法第九十三條第三款
  三、以第八十七條各款方法之一侵害他人之著作權者。
